臺灣屏東地方法院民事判決
111年度潮簡字第643號
原      告  游千品  
兼訴訟代理  
人          謝政興  
被      告  洪林月英
訴訟代理人  洪慶全  
上列當事人間請求損害賠償事件，原告提起刑事附帶民事訴訟（
110年度附民字第229號），經本院刑事庭移送前來，本院於民國
111年10月4日言詞辯論終結，判決如下：
　　主  文
被告應各給付原告乙○○新臺幣捌萬元、原告甲○○新臺幣壹萬元，
及均自民國110年9月3日起至清償日止，按年息百分之5計算之利
息。
原告其餘之訴駁回。
本判決原告勝訴部分得假執行。但被告如以新臺幣捌萬元、新臺
幣壹萬元，分別為原告乙○○、原告甲○○預供擔保後，得免為假執
行。
    事實及理由
壹、程序部分：
    按簡易訴訟之訴狀送達後，原告不得將原訴變更或追加他訴
    ，但請求之基礎事實同一者，不在此限。民事訴訟法第255
    條第1項但書第2款、第436條第2項各有明定。查原告起訴之
    請求嗣變更如下述（附民卷第7；潮簡卷第20、28頁），核
    屬基礎事實同一之請求，於法有據。
貳、實體部分：　　
一、原告主張：
　㈠原告為夫妻，兩造前均為址設屏東縣○○鎮○○路00號中正市場(
    下稱中正市場)之攤販，被告與原告乙○○前因細故素有糾紛
    ，被告基於傷害之故意，於如附表一編號1、2所示之時、地
    、方式，致原告分別受有如附表一之傷害。被告另基於公然
    侮辱之故意，於附表二所示之時間，在前開不特定多數人得
    共見共聞之中正市場內，以附表二所示言語辱罵原告乙○○，
    足以貶損原告乙○○之人格及社會評價。
　㈡被告所為，經本院以111年度簡字第214號刑事簡易判決論罪
    科刑如附表一、二所示(下稱另案判決)確定，被告上述侵權
    行為，令原告受有精神上痛苦，得請求精神慰撫金，爰依侵
    權行為之法律關係為請求，並聲明：被告應各給付原告乙○○
    、原告甲○○新臺幣(下同)10萬元，及均自起訴狀繕本送達翌
    日起至清償日止，按年息5%計算之利息。
二、被告則以：兩造前有糾紛，是原告乙○○先摔被告，被告受有
    委屈，原告乙○○亦無致歉，原告請求精神慰撫金過高等語，
    資為答辯，並聲明：原告之訴駁回。
三、經查，原告為夫妻，兩造前均為址設屏東縣○○鎮○○路00號中
    正市場之攤販，被告與原告乙○○因細故素有糾紛，被告基於
    傷害之故意，於附表一編號1、2所示之時、地、方式，致原
    告分別受有如附表一之傷害；被告另基於公然侮辱之故意，
    於附表二所示之時間，在前開不特定多數人得共見共聞之中
    正市場內，以附表二所示言語辱罵原告乙○○，經另案判決論
    罪科刑如附表一、二所示確定等節，經本院調閱另案判決卷
    宗無訛，且為兩造所不爭執，堪信為真。
四、得心證之理由：
  ㈠按因故意或過失，不法侵害他人之權利者，負損害賠償責任
    。不法侵害他人之身體、健康、名譽、自由、信用、隱私、
    貞操，或不法侵害其他人格法益而情節重大者，被害人雖非
    財產上之損害，亦得請求賠償相當之金額。民法第184條第1
    項前段、第195條第1項前段分別定有明文。又按不法侵害他
    人之人格權，被害人受有非財產上損害，請求加害人賠償相
    當金額之慰撫金時，法院對於慰撫金之量定，應斟酌實際加
    害情形、所造成之影響、被害人痛苦之程度、兩造之身分地
    位、經濟情形及其他各種狀況，以核定相當之數額（最高法
    院47年台上字第1221號、51年台上字第223 號判決要旨參照
    ）。
  ㈡經查，原告上開主張，經本院職權調取另案判決卷宗核閱無
    誤，且為被告所不爭執，堪認被告如附表一所為已分別侵害
    原告之身體、健康權，而附表二之行為則損及原告乙○○之社
    會上評價，侵害原告乙○○之名譽權，皆成立侵權行為。準此
    ，原告就所蒙精神上痛苦，自得依民法第195條第1項前段規
    定，請求精神慰撫金。至被告所辯，縱令為真，仍難正當化
    其所為，委無足取。
  ㈢徵諸原告乙○○、甲○○分別為海軍官校、大專畢業，目前均在
    販賣肉品，每月收入共4至5萬元，原告乙○○名下有不動產、
    汽車等財產，原告甲○○則有投資；被告乃小學畢業，先前在
    中正市場賣菜，現無收入，有不動產等節，由兩造陳明，並
    經本院調閱兩造之110年度稅務電子閘門財產所得調件明細
    表無誤（潮簡卷第28頁反面、證物袋），綜以審酌原告所受
    精神上痛苦、被告依診斷證明書已罹患憂鬱症及疑似老年失
    智症(另案判決卷第185頁)、被告上述加害態樣、兩造學歷
    、職業、資力等一切情狀，認原告乙○○、甲○○得請求精神慰
    撫金各以8萬元、1萬元為妥適。
  ㈣末按給付無確定期限者，債務人於債權人得請求給付時，經
    其催告而未為給付，自受催告時起，負遲延責任，其經債權
    人起訴而送達訴狀者，與催告有同一之效力；遲延之債務，
    以支付金錢為標的者，債權人得請求依法定利率計算之遲延
    利息；應付利息之債務，其利率未經約定，亦無法律可據者
    ，週年利率為百分之5，民法第229條第2項、第233條第1項
    前段、第203條分別定有明文。原告本件得向被告請求給付
    之金額，屬無確定期限之給付，原告請求自起訴狀繕本送達
    翌日即民國110年9月3日(附民卷第9頁)起至清償日止，按年
    息5%計算之遲延利息，亦應准許。　
五、綜上所述，原告依侵權行為之法律關係，請求被告給付如主
    文第1項所示，為有理由，應予准許；逾此範圍，則無理由
    ，應予駁回。
六、本判決原告勝訴部分係適用簡易程序所為被告敗訴之判決，
    爰依民事訴訟法第389條第1項第3款規定依職權宣告假執行
    ，並依同法第392條第2項規定諭知被告得供擔保後免為假執
    行。
七、本件事證已臻明確，其餘攻擊、防禦方法及所提出之證據資
    料，核與判決結果不生影響，爰不逐一論述，附此敘明。
八、本件乃刑事附帶民事訴訟，由刑事庭移送前來，迄本院言詞
    辯論終結為止，當事人並無任何裁判費或其他訴訟費用之支
    出，自無諭知訴訟費用負擔之必要，併此指明。
中　　華　　民　　國　　111 　年　　10　　月　　25　　日
                  潮州簡易庭  法　官　曾迪群
以上正本係照原本作成。
如不服本判決，應於送達後20日內，向本院提出上訴狀並表明上
訴理由，如於本判決宣示後送達前提起上訴者，應於判決送達後
20 日內補提上訴理由書（須附繕本）。如委任律師提起上訴者
，應一併繳納上訴審裁判費。
中　　華　　民　　國　　111 　年　　10　　月　　25　　日
                              書記官　薛雅云　　　　　　　　　
　　　　　　　　　
附表一（傷害行為）：
編號 對象 時間及地點 方式及所受傷害 主文及宣告刑 1 原告乙○○ 109年10月16日12時許在中正市場內 被告於左列時間、地點，因與原告乙○○發生口角，竟持塑膠製之水壺朝原告乙○○身上及腰際毆打，致原告乙○○受有右側髖部挫傷之傷害。 被告犯傷害罪，處拘役貳拾日，如易科罰金，以新臺幣壹仟元折算壹日。 2 原告甲○○ 109年10月16日12時許在中正市場內 被告因見原告甲○○持手機錄影其傷害原告乙○○之過程，為阻止錄影，復持外套鞭甩原告甲○○胸口，致原告甲○○受有胸部挫傷之傷害。 被告犯傷害罪，處拘役貳拾日，如易科罰金，以新臺幣壹仟元折算壹日。 
附表二（公然侮辱行為）：
編號 時間 內容 錄影（音）出現時間 主文及宣告刑 1 109年8月9日7時17分 一個奧（爛）人拉、（一個少年）一個奧（爛）人啦，叫阿興仔。 31秒至35秒 被告犯公然侮辱罪，處拘役參日，如易科罰金，以新臺幣壹仟元折算壹日。 2 109年8月10日7時33分 不敢說，沒懶叫的。 1 分36秒 被告犯公然侮辱罪，處拘役參日，如易科罰金，以新臺幣壹仟元折算壹日。 3 109年8月13日7時15分 肖你娘機掰哩，肖仔。 8 秒 被告犯公然侮辱罪，處拘役參日，如易科罰金，以新臺幣壹仟元折算壹日。 4 ①109年10月17日7時58分 你是婦人不是男生耶你。 1 分6 秒 被告犯公然侮辱罪，處拘役伍日，如易科罰金，以新臺幣壹仟元折算壹日。  ②109年10月17日11時11分 這個婦人，奧(爛)人賣奧東西。 1 分   ③109年10月17日11時13分 幹你娘，我做四十幾個，你也敢把我壓在地。 47秒   ④109年10月17日11時15分 那個是婦人啦，不是男人啦。婦人啦，婦人啦。阿興仔婦人啦，不是男人啦！是女人啦！用蹲的，不是用站的啦！（用蹲的放尿不是用站著放尿的啦）和他老婆一樣的啦。 38秒至1 分  5 109年10月20日8時26分 阿桑，我那天被這個（用手指乙○○）肖狗公拖出來踹。 19分5 秒 被告犯公然侮辱罪，處拘役參日，如易科罰金，以新臺幣壹仟元折算壹日。 6 ①109年10月21日7時46分 我從來沒有遇到這種瘋狗。 19分41秒 被告犯公然侮辱罪，處拘役伍日，如易科罰金，以新臺幣壹仟元折算壹日。  ②109年10月21日8時8分 那個阿（手指乙○○），那個阿（手指乙○○），瘋狗 10秒  7 109年10月23日 ①沒懶叫。 13分40秒至13分46秒 被告犯公然侮辱罪，處拘役伍日，如易科罰金，以新臺幣壹仟元折算壹日。   ②（瘋）狗公、（瘋）狗母。 16分54秒至17分0 秒  8 109年10月25日 沒懶叫沒懶叫。 3 分5 秒至3 分35秒 被告犯公然侮辱罪，處拘役參日，如易科罰金，以新臺幣壹仟元折算壹日。 9 110年1月17日 ①幹你娘。 30分至31分 被告犯公然侮辱罪，處拘役伍日，如易科罰金，以新臺幣壹仟元折算壹日。   ②割一粒起來啦，阿額懶叫。 35分30秒至36分20秒  10 110年1月19日 ①幹你娘。 12秒至37秒 被告犯公然侮辱罪，處拘役伍日，如易科罰金，以新臺幣壹仟元折算壹日。   ②男的懶叫縮起來啦。 1 秒至24秒    ③懶叫沒了啦。 11分12分    ④男人那支爛掉了。 1 秒至23秒    ⑤女人體，女人體說懶叫爛掉了啦。 2 分41秒至3 分2 秒  11 110年1月21日 幹你娘。他太太若是臭俗辣，他就是臭機掰。你ㄤ是臭俗辣，你婆婆臭機掰、臭機掰。 5 時8 分4 秒至9 分50秒 被告犯公然侮辱罪，處拘役參日，如易科罰金，以新臺幣壹仟元折算壹日。 12 110年1月22日 幹你娘。 25秒 被告犯公然侮辱罪，處拘役參日，如易科罰金，以新臺幣壹仟元折算壹日。 13 110年2月6日 幹你娘。 4 分11秒至42秒 被告犯公然侮辱罪，處拘役參日，如易科罰金，以新臺幣壹仟元折算壹日。 14 110年2月7日 ①奧（爛）人、奧（爛）男人、奧（爛）女人 48分21秒至28秒 被告犯公然侮辱罪，處拘役伍日，如易科罰金，以新臺幣壹仟元折算壹日。   ②你的懶叫呴，像某孩子一樣大支而已啦。 51分20秒至52分55秒    ③奧（爛）人。 3 分3 秒至8 秒    ④這些奧（爛）人、奧（爛）人還用手機錄音。 9 分44秒至10分24秒  15 110年2月9日 ①沒懶叫，你懶叫像我孫子那樣小支。 17秒至22秒 被告犯公然侮辱罪，處拘役伍日，如易科罰金，以新臺幣壹仟元折算壹日。   ②奧（爛）人、奧（爛）人啦，幹你娘勒。 1 分20秒至26秒    ③瘋人、瘋某、瘋ㄤ（丈夫）、這種小人。 15秒至24秒    ④你老母才瘋--幹你祖母--幹你娘當作我讓你打好玩的嗎？你什麼人啊？臭機掰。 44秒至1 分57秒  16 110年2月17日 ①幹你娘祖母勒。 37秒至1 分22秒 被告犯公然侮辱罪，處拘役伍日，如易科罰金，以新臺幣壹仟元折算壹日。   ②做懶叫啊。 1 秒至39秒  17 110年2月25日 ①奧（爛）人ㄋㄟ。--你的機掰老母。乙○○那張嘴奧爛、奧肉奧生蟲。 39分8 秒至40分25秒 被告犯公然侮辱罪，處拘役伍日，如易科罰金，以新臺幣壹仟元折算壹日。   ②懶叫小支啦，跟我孫子這樣而已。幹你娘臭機八、騷機掰。 42分46秒至45分10秒  18 110年2月26日 ①瘋狗公跟瘋狗母。 13秒至1 分30秒3 被告犯公然侮辱罪，處拘役貳拾日，如易科罰金，以新臺幣壹仟元折算壹日。   ②做什麼奧（爛）人、你這個奧（爛）人。 1 分40秒至3 分    ③你這個奧（爛）男人、奧（爛）女人。 13分11秒至13分40秒    ④回去幹你老母幹一幹啦、瘋狗公跳出來ㄋㄟ、奧（爛）男人、奧（爛）女人。 26分17秒至29分26秒    ⑤當懶叫官啦！ 30分0 秒至31分40秒    ⑥懶叫ㄏㄧ啦，你甘有懶叫？ 33分8 秒至33秒    ⑦兩個瘋狗，一個瘋狗母啊、懶叫像狗仔那樣而已。 59分20秒至44秒    ⑧一個奧（爛）男人、一個奧（爛）女人啦，一個瘋狗公、一個瘋狗母啦、他懶叫沒大支啦，他懶叫、一點點而已，像三歲小孩這樣而已。 1 時24分5 秒至46秒。    ⑨瘋狗公瘋狗母、怎會有這款瘋狗公瘋狗母呢、瘋狗公瘋狗母呢。 8 分20秒至9 分13秒    ⑩奧（爛）少年啦。 1 時37分2 秒至10秒    ⑪這兩個叫瘋狗公瘋狗母。 3 分2 秒至4 秒    ⑫幹你娘、做騙仙好啦，當騙仙仔啦。 43秒至1 分10秒    ⑬奧（爛）男人、奧（爛）女人ㄋㄟ、狗ㄋㄟ、狗ㄋㄟ，爛男人。 4 分37秒至5 分    ⑭像狗一樣啦，狗男人狗女人、你奧（爛）人不是人，你是奧（爛）人你甘是人？狗男人狗女人、回去幹你老母幹一幹啦、你老母幹一幹啦，幹、你、幹一幹啦。 13分20秒至15分40秒    ⑮那嘴有夠機掰不會飽啦、要當菜市場的臭人啦。 16分5 秒至50秒    ⑯市場的狗男人狗女人、瘋狗、乙○○你還不夠奧（爛）嗎？ 17分46秒19分4秒    ⑰機掰ㄋㄟ、爛人不敢講。 24分13秒至25分2 秒    ⑱瘋豬哥、瘋狗。 26分40秒至43秒    ⑲那有這種瘋狗公瘋狗母。 27分28秒至28分25秒    ⑳不像這種瘋人，像狗這樣，狗母跟狗公這樣，遇到這種瘋狗公。 41分13秒至42分10秒    ㉑我在菜市場好幾十年，沒遇過這種瘋狗公瘋狗母，這兩年才有ㄋㄟ，瘋狗公瘋狗母ㄋㄟ，很多人可以作證。 47分0 秒至15秒  19 110年3月3日 ①幹你娘把我摔到地上，我還要向你賠不是嗎？ 19秒至30秒 被告犯公然侮辱罪，處拘役拾日，如易科罰金，以新臺幣壹仟元折算壹日。   ②像個騷機掰這樣。 1 分30秒至2 分53秒    ③奧（爛）人、奧（爛）女人 4 分27秒至44秒    ④瘋子！幹你老母。 2 分54秒3 分28秒    ⑤瘋人啊，瘋狗母啊，騷機掰、騷機掰。 4 分5 秒至5 分2 秒    ⑥靠那個瘋狗欺負人的。 4 分50秒至5 分10秒    ⑦幹你娘、幹你娘整包ㄋㄟ，你的那個肖豬哥對我錄。 6 分28秒至8 分59秒    ⑧是遇到這個奧（爛）人才會變成這樣你知道嗎？你有夠奧（爛）的ㄋㄟ、有夠機掰ㄋㄟ幹你娘踹我兩個都給人幹，一個沒機掰，一個沒懶叫。 4 分5 秒至5 分25秒    ⑨不知道你這個奧（爛）人，那個瘋狗公、瘋狗母，瘋狗公跟瘋狗母、一個瘋狗公一個瘋狗母。 5 分28秒至6 分28秒    ⑩我在這邊賣40、50年了，沒這種瘋男人。 6 分37秒至7 分32秒    ⑪乙○○，臭人、瘋狗！ 9 分36秒至51秒    ⑫幹你娘、煞你祖母--你老母也瘋了，你老爸也瘋了逆？幹你老母、幹你娘、幹你祖母、你這個肖豬哥。 10分26秒至12分14秒  20 110年3月7日 瘋狗公、跟乙○○（一樣）瘋啦。 53秒至1 分24秒 被告犯公然侮辱罪，處拘役參日，如易科罰金，以新臺幣壹仟元折算壹日。 21 110年3月10日 ①說機掰勒、瘋狗公罵人、幹你娘 11分6 秒至45秒 被告犯公然侮辱罪，處拘役伍日，如易科罰金，以新臺幣壹仟元折算壹日。   ②像個瘋狗公這樣。 12分28秒至13分    ③瘋狗公啦，你們的瘋狗公啦，瘋狗公，瘋狗公鄰居。 19分16秒至25秒  22 110年3月18日 ①臭人、瘋狗公。 38秒至41秒 被告犯公然侮辱罪，處拘役伍日，如易科罰金，以新臺幣壹仟元折算壹日。   ②瘋狗公、瘋狗母。 1 分54秒至2 分21秒  23 110年3月21日 瘋狗公、你沒懶叫了、兩個奧（爛），一個奧（爛）男人，一個奧（爛）女人。 54分24秒至55分38秒 被告犯公然侮辱罪，處拘役參日，如易科罰金，以新臺幣壹仟元折算壹日。 備註：內容、錄影（音）出現時間係依臺灣屏東地方檢察署檢察官110年2月15日、3月9日及3月24日勘驗筆錄（109年度偵字第10719號卷第37-57、第75-87、第99-133頁)